【裁判字號】    98,消債更,11
【裁判日期】    980615
【裁判案由】    更生事件
【裁判全文】
臺灣花蓮地方法院民事裁定            98年度消債更字第11號
聲請人  甲○○
上列當事人因消費者債務清理事件聲請更生，本院裁定如下：
    主      文
聲請駁回。
聲請費用由聲請人負擔。
    理      由
一、按債務人不能清償債務或有不能清償之虞者，得依本條例所
    定更生或清算程序，清理其債務，消費者債務清理條例第3
    條定有明文。又聲請更生或清算不合程式或不備其他要件者
    ，法院應以裁定駁回之，但其情形可以補正者，法院應定期
    間先命補正，復為同條例第8條所明定。
二、本件聲請意旨略以: 聲請人於消費者債務清理條例施行後，
    曾以書面向最大債權金融機構請求共同協商債務，因聲請人
    希望第一階段還款期滿後，餘額部分全數做折讓減免，為最
    大債權銀行所不同意，故協商不成立等語向本院提起更生。
三、經查:
(一)本件聲請人於前置協商程序中，因最大債權金融機構即中國
    信託商業銀行所提出之還款方案為二階段，第一階段「72期
    、0%、每月還款5,000元」，第二階段再視情況另定還款方
    式。聲請人要求第一階段還款期滿後，餘額部分全數做折讓
    減免，為最大債權銀行所不同意，以「要求折讓債權金額未
    為金融機構所接受」等情，而協商不成立，有聲請人提出之
    前置協商不成立通知書、中國信託商業銀行陳報狀可稽。
(二)聲請人固為上開主張，惟查: 聲請人95年度收益總額為新台
    幣(下同)1,069,452 元，平均月收入高達89,121元。96年度
    則為239,161元。有聲請人提出之95年度、96年度綜合所得
    稅各類所得資料清單附卷可憑。其間之落差，在於95年度其
    中一筆「執行」項目下金額「922,546元」之收益，據聲請
    人陳報，該收入為第三人莊朝順執行業務所得，非聲請人所
    有。惟聲請人並未舉證以實其說，本院尚難採認聲請人所述
    為真實。又聲請人自承其現職為退伍軍人黨部新秀區主任，
    薪資每月18,000元，與最大債權銀行協商時之收入為20,000
    元左右。然經本院函詢最大債權銀行，最大債權銀行回復，
    聲請人協商時曾提供薪資證明月收入31,614元，有最大債權
    銀行提出之前置協商收入與支出計算紀錄在卷可證，聲請人
    是否據實陳報其收入，非無可疑。
(三)按聲請人提出每月須支出之必要費用計有: 膳食費4,500元
    、交通費500元、水費1,023元、電費2,079元、瓦斯費1,140
    元、日常生活用品支出及家屬伙食5,000元、子女健保費330
    元、教育費6,937元、扶養父親金正保、母親李阿秋各3,000
    元、子女金世祥、金世鑫、金世瑜三人各800元，合計
    29,909元。其中扶養金正保、李阿秋之部分，經查，金正保
    名下有房屋一棟；李阿秋名下雖無不動產，惟95年與96年均
    有薪資及利息收入，亦有20萬元之定存。足認上述二人均有
    相當資力，並無不能維持生活之情形。此外，二人至今皆領
    有每月3,000元之敬老津貼，且李阿秋與聲請人同住，日常
    生活之開銷已由聲請人負擔，金正保亦可選擇與聲請人同住
    ，節省生活支出。故二人不符合不能維持生活，需受扶養之
    要件。此部分之費用非屬聲請人之必要費用，應予剔除。
(四)次按，家庭生活費用，除法律或契約另有約定外，由夫妻各
    依其經濟能力、家事勞動或其他情事分擔之。民法第1003條
    之1定有明文。聲請人之配偶謝執凌從事魚販工作，每月收
    入為2萬元至3萬元，故上開水費、電費、瓦斯費、日常生活
    用品支出及家屬伙食、子女健保費、教育費及子女三人之扶
    養費等家庭生活費用，皆應由聲請人與配偶共同負擔，亦即
    二人各負擔9,455元【 (1,023+2,079+1,140+5,000+330+
    6,937+2,400=18909 )÷2=9,455】。加計聲請人個人支出之
    膳食費4,500元、交通費500元，以及協商費5,000元，合計
    每月支出為19,455元。
(五)經本院審酌最大債權銀行原提出之方案為「179期、0利率、
    月付9,750元」，聲請人向銀行表示無法負擔，債權人復改
    依聲請人自提每月可負擔5,000元之方案，即給予「二階段
    之清償方式，第一階段72期、0%、每月還款5,000元，第二
    階段再視情況另定還款方式。」之方案，已低於聲請人所稱
    每月僅20,000元之收入。再者，聲請人名下不惟有房產，尚
    有2004年分、1997cc之汽車；2007年分、197cc之重型機車
    ；足認聲請人尚有相當之資產，實難想像其無法履行上開銀
    行所提之協商方案。且消費者債務清理條例之立法目的，係
    為使不幸陷入經濟困境之人得以清理債務、重建生活，並在
    清理過程中能保有符合人性尊嚴之最低基本生活，而非債務
    人藉此逃避債務之管道。聲請人不竭力透過前置協商之管道
    履行清償義務，反動輒欲進入更生程序希冀減免債務，並非
    妥適。
四、綜上，債權人所提上開方案已考量聲請人之經濟狀況，亦未
    違反消費者債務清理條例之立法目的。故聲請人以「要求折
    讓債權金額未為金融機構所接受」，與最大債權銀行協商不
    成立後，向本院提起更生為無理由，應予駁回。本件尚難謂
    有「不能清償債務或不能清償之虞」之情形，其更生之聲請
    即不符消費者債務清理條例第3條所定要件，且上開欠缺又
    屬無從補正，依首揭說明，自應駁回其聲請。爰裁定如主文
    。
中    華    民    國    98    年    6    月    15    日
                          臺灣花蓮地方法院民事庭
                              法    官    陳鈺林
以上正本係照原本作成。
如對本裁定抗告須於裁定送達後10日內向本院提出抗告狀 (須附
繕本)，並繳納抗告費新臺幣1,000元。
中    華    民    國    98    年    6     月    15    日
                              法院書記官  李惠穎


司法院資訊處製作；財團法人民間司法改革基金會備份。
